臺灣高等法院臺南分院刑事判決　　　　 96年度上訴字第455號
上　訴　人
即　被　告　壬○○
指定辯護人　本院公設辯護人丁○○
上列上訴人因偽造有價證券等案件，不服臺灣台南地方法院九十
五年訴字第一一八二號中華民國九十六年三月廿二日第一審判決
（起訴案號：臺灣台南地方法院檢察署九十四年度偵緝字第七○
八、七○九、七一○號），提起上訴，本院判決如下：
    主  文
原判決撤銷。
壬○○連續意圖供行使之用，而偽造有價證券，累犯，處有期徒
刑肆年。扣案偽造「乙○○」印章貳枚及附表所示偽造支票共陸
張，均沒收。
    事  實
一、壬○○曾有多次詐欺、偽造文書前科，最近一次因詐欺案件
    ，經本院於民國（下同）九十二年六月十九日，以九十二年
    度上易字第二一六號，判處有期徒刑五月確定，並於同年八
    月廿六日執行完畢。詎壬○○竟不知悔改，於九十二年十月
　　間，在報紙分類廣告，刊登可為人作法事，消災解厄，適乙○○因夫妻相處問題，發生困惑，見壬○○刊登廣告，便撥
    打電話給壬○○，並於翌日，至台南市○○○○街三九六巷
    二號壬○○住處，與壬○○見面，雙方見面時，壬○○告知
    乙○○需支付新台幣（下同）十四、五萬元法事費用，乙○○乃先支付三萬元定金，然因無現金可付，數日後，經壬○○同意，乙○○再以所有台南區中小企業銀行股份有限公司
    玉井分行（下稱台南企銀）空白支票三紙（票號分別為：CM
    0000000、CM0000000、CM0000000-號）作為抵押，並約定於
    法事完成後，再持現金，換回支票。
二、九十二年十月底，接續偽造支票部分：
　　詎壬○○竟基於意圖為自己不法所有，及意圖供行使之用而
    偽造有價證券之概括犯意，於九十二年十月間，未經乙○○
    同意，先委託台南市安平區附近不知情刻印業者，偽造「乙○○」印章一枚，旋於九十二年十月底，在台南市○○路五
    三號壬○○所設咖啡廳，將上開三紙空白支票，易持有為所
    有，而侵占上開三紙空白支票，並在同址，接續蓋用上開偽
    造「乙○○」印章，於上開三紙支票上，而偽造「乙○○」
    印文，並於上開三紙支票，分別偽填七萬八千元、八萬五千
    元及十六萬五千元票面金額及分別偽填九十二年十月三十日
    、九十三年一月五日及九十三年一月十日發票日期，而接續
    偽造上開三紙支票（詳附表編號１至３）。壬○○並於同址
    ，將上開偽造三紙支票交庚○○，向庚○○調借現金三十二
    萬八千元，而行使之。
三、未指定犯人誣告部分：
　　嗣乙○○於法事完成後，欲持現金換回上開支票時，壬○○
    為掩飾上開犯行，而向不知情乙○○表示，上開三紙支票已
    不慎遺失，要求乙○○去銀行辦理掛失止付，乙○○不疑有
    他，遂依壬○○指示，而於九十二年十一月廿四日，至台南
    企銀，辦理掛失止付上開三紙支票，並填具票據遺失申報書
    ，未指定犯人，而向該管警察機關誣告犯罪。
四、九十二年十一月底，接續偽造支票部分：
　(一)壬○○見乙○○已信任其說詞，又承前意圖為自己不法所有
  　及偽造有價證券之概括犯意，復於九十二年十一月間，在台
    南市○○路五十三號所設咖啡廳，以上開三紙支票，業已遺
    失為由，要求乙○○再交付三紙空白支票，使乙○○因此陷
    於錯誤，而於九十二年十一月底，在台南市○○○○街三九
    六巷二號壬○○住處，將其所有臺南企銀空白支票三紙（票
    號依序CM0000000、CM0000000、CM0000000-號）交付壬○○
    ，壬○○因找不到前次偽造「乙○○」印章，並再委託台南
    市安平區附近不知情刻印業者，再偽造「乙○○」印章一枚
    ，接續蓋於上開三紙支票上，而偽造「乙○○」印文，於該
    三紙支票，並於該三紙支票上，分別偽填三十萬元、六萬六
    千元及六萬元票面金額，及分別偽填九十三年三月一日、九
    十三年二月廿八日及九十三年二月廿六日發票日期，而接續
    偽造上開三紙支票（詳附表編號４至６），並於九十二年十
    二月間，再將上開偽造支票，交付甲○○及辛○○作為借款
    買受房屋使用，以行使之。後來，因壬○○逃逸而不知去向
    ，乙○○乃於九十三年二月三日，向台南企銀申報掛失該三
    紙支票，因丙○○及戊○○輾轉將渠等所取得CM0000000、C
    M0000000及CM0000000-號支票，持向銀行提示時，為警循線
    查悉上情。
  (二)嗣於九十三年六月廿九日，壬○○於接受台灣台南地方法院
    檢察署九十六年度他字第四五○號案件傳喚應訊時，主動提
    出上開偽造「乙○○」印章二枚，經檢察官當庭將該二枚偽
    造印章扣押。旋於台灣台南地方法院檢察署偵查中，經檢察
　　官扣得附表編號２至６所示偽造支票五紙（按編號２、３、
    ５、６所示偽造支票，係壬○○於九十三年九月十三日，接
    受台南地檢九十三年偵字八二一四號案件應訊時提出，另編
    號４所示偽造支票，係被害人辛○○於九十三年十月廿七日
    ，接受台南地檢九十三年偵字九七八六號案件應訊時提出，
    均經檢察官扣押）。
五、案經臺灣臺南地方法院檢察署檢察官自動檢舉、臺北市政府
    警察局中山分局移送臺灣臺北地方法院檢察署檢察官，呈請
    臺灣高等法院檢察署檢察長，令轉臺灣臺南地方法院檢察署
    及臺南縣警察局麻豆分局報請臺灣臺南地方法院檢察署檢察
    官偵查起訴。
    理  由
甲、證據能力部分：
    按被告以外之人於審判外陳述，經當事人於審判程序同意作
    為證據，法院審酌該言詞陳述或書面陳述作成時情況，認為
    適當者，亦得為證據，刑事訴訟法第一百五十九條之五第一
    項定有明文。查被告壬○○及辯護人於原審時，對證人乙○○、丙○○、庚○○、辛○○、己○○、李淑鈴等人警詢及
    偵訊筆錄，均未爭執其證據能力，且本院依卷內資料審酌該
    警詢及偵訊筆錄作成時情況，亦認為並未有何違背法律或其
    他相關規定情事，而應認為適當，是依刑事訴訟法第一百五
    十九條之五第一項規定，自得作為證據。
乙、實體部分：
一、上開事實，迭據被告壬○○於偵查中及原審時坦承不諱，核
    與證人乙○○、丙○○、庚○○、辛○○、己○○等人分別
    於警偵訊證述及結證情節相符，且有CM0000000、CM0000000
    、CM0000000、CM0000000、CM0000000-號支票五紙、偽造「
    乙○○」印章二枚扣案可證，並有遺失票據申報書影本二份
    、鄭全博存摺影本（證明CM0000000-號支票確有被提示）在
    卷可憑。足認被告自白，核與事實相符，本件被告犯行，事
    證明確，堪以認定。
二、關於刑法修正部分：
　　查被告行為後，於九十四年二月二日修正公布刑法，業於九
    十五年七月一日施行，按新修正刑法第二條第一項規定，係
    規範行為後法律變更，所生新舊法律比較適用準據法，於新
    刑法施行後，應適用新刑法第二條第一項規定，為從舊從輕
    比較。
  (一)修正後刑法，業已經刪除舊法第五十六條有關連續犯規定，
    此刪除雖非屬犯罪構成要件變更，但顯已影響行為人刑罰法
    律效果，自屬法律有變更，比較新舊法結果，修正後規定，
    並非較有利於被告，依刑法第二條第一項前段規定，仍應適
    用較有利於被告之行為時法律即舊法，論以連續犯，並加重
    其刑，較有利於被告。
  (二)另修正後刑法，同時刪除第五十五條關於牽連犯規定，此刪
    除雖也非屬犯罪構成要件變更，但已影響行為人刑罰法律效
    果，自屬法律有變更，比較新舊法結果，修正後規定，並非
    較有利於被告，依刑法第二條第一項前段規定，仍應適用較
　　有利於被告之行為時法律即舊法，論以牽連犯，並從一重處
　  斷，較有利於被告。
  (三)又被告所犯刑法第一百七十一條未指定犯人誣告、刑法第二
    百零一條偽造有價證券、刑法第三百三十五條第一項侵占、
    刑法第三百三十九條第一項詐欺取財等各罪，其法定刑均有
    罰金刑，修正後刑法第三十三條第五款，將原規定「罰金：
    一元以上」規定，修正公布為「罰金：新台幣一千元以上，
    以百元計算」，刑法法定本刑中列有罰金者，其法定最低度
    罰金因之提高，涉及科刑規範變更，自有新舊法比較必要，
    經比較結果，以舊法有利於被告，本件被告所犯上開各罪罰
    金法定刑，自應適用舊法規定，定其罰金部分之法定刑。
三、論罪部分：
　(一)核被告所為，係犯刑法第一百七十一條第一項未指定犯人誣
  　告罪、第二百零一條第一項偽造有價證券罪、第三百三十五
    條第一項侵占罪及第三百三十九條第一項詐欺取財罪。又被
    告盜刻「乙○○」印章二枚及未指定犯人誣告，係分別委由
    臺南市安平區不知情刻印業者盜刻印章，及透過不知情乙○○前往銀行辦理支票掛失止付，應論以間接正犯。又被告偽
    造印章、印文行為，係偽造有價證券階段行為；又被告行使
    偽造有價證券低度行為，為偽造有價證券高度行為吸收，均
    不另論。又被告先後二次偽造支票，第一次偽造三紙支票，
    及第二次偽造三紙支票，均係同時同地為之，且係侵害同一
    法益，各行為之獨立性極為薄弱，難以強行分開，應視為數
    個舉動而接續為之，是被告先後二次各接續偽造三紙支票，
    應各論以一行為（八十六台上三二九五號判例參照）。
  (二)又本件被告先後多次，盜刻印章、偽造印文、並偽造有價證
    券而行使，均屬時間緊接，所犯罪名均相同，顯係出於概括
    犯意反覆為之，為連續犯，應依修正前刑法第五十六條規定
    ，論以一罪，並加重其刑。又被告所犯數罪間，均有方法結
    果牽連關係，為牽連犯，應依修正前刑法第五十五條規定，
    從一重論以連續偽造有價證券罪。起訴書雖認被告先後二次
    接續偽造有價證券犯行，係屬犯意個別，且被告所犯誣告、
    偽造有價證券間，犯意亦屬個別，應分論併罰云云。然公訴
    檢察官於原審時已變更認為應適用連續犯及牽連犯論處，併
    此敘明。
  (三)又被告曾因犯詐欺案件，經本院於九十二年六月十九日，以
    九十二年上易字第二一六號，判處有期徒刑五月確定，並於
    同年八月廿六日執行完畢，有臺灣高等法院被告前案紀錄表
    在卷足憑，被告於受有期徒刑執行完畢後，五年內，再故意
    犯本件有期徒刑以上之罪，依修正前後刑法第四十七條規定
    ，均構成累犯，對被告而言，並無有利或不利情形，不生新
    舊法比較，本應依修正後刑法第四十七條規定（最高法院九
    十五年第廿一次刑庭會議決議參照），論以累犯，並遞加其
    刑。然被告上開所犯連續犯及牽連犯部分，暨罰金刑部分，
    均適用修正前刑法規定。本件基於整體適用（最高法院九十
    五年第八次刑事庭會議決議參照），就被告累犯部分，自應
    適用修正前刑法第四十七條規定。又被告所犯未指定犯人誣
    告罪於其所誣告案件，裁判確定前自白犯罪，該部分應依刑
    法第一百七十二條規定減輕其刑，並先加後減。
四、原判決以被告罪證明確，因予論罪科刑，固非無見。惟查：
    (一)本件被告於九十二年十月底及十一月底，先後二次，各接
    續偽造支票三紙，應各論以一行為，已如前述，原判決認係
    連續數行為，自有未洽。(二)按沒收之物，須於犯罪事實中有
    具體記載，始為合法，否則諭知沒收，即難謂有事實根據。
    原判決於事實欄，並未記載有扣案偽造「乙○○」印章二枚
    及附表編號２至６所示偽造支票，卻於理由內說明扣案偽造
    「乙○○」印章二枚及上開附表所示支票，均宣告沒收，並
    於主文諭知偽造「乙○○」印章二枚及附表所示六紙偽造支
    票均沒收，難謂於法無違。(三)又被告所為，依修正前後刑法
　　第四十七條規定，固均應論以累犯。然原判決既於理由內說
　  明，依修正前後刑法第四十七條規定，均構成累犯，對被告
    而言，並無有利或不利情形，不生新舊法比較，應逕依修正
    前刑法第四十七條規定，論以被告累犯。然如新舊刑法對被
    告無有利、不利情形，依最高法院九十五年度第廿一次刑事
    庭會議決議意旨，認為應適用裁判時法，則本件應適用修正
    後刑法第四十七條規定。原判決認本件被告累犯部分，應適
    用修正前刑法第四十七條規定，自有未洽。雖本件最後基於
    整體適用結果，就被告累犯部分，依前所述，仍適用修正前
    刑法第四十七條規定，然原判決理由既未予說明，即逕適用
    修正前刑法第四十七條規定，自有理由不備違誤。(四)又被告
    所犯刑法第一百七十一條未指定犯人誣告、刑法第二百零一
    條偽造有價證券、刑法第三百三十五條第一項侵占、刑法第
    三百三十九條第一項詐欺取財等各罪，其法定刑均有罰金刑
    ，因修正後刑法第三十三條第五款，將「罰金：一元以上」
    規定，修正公布為「罰金：新台幣一千元以上，以百元計算
    」，刑法法定本刑中列有罰金者，其法定最低度罰金因之提
    高，涉及科刑規範變更，自有新舊法比較必要，經比較結果
    ，以舊法有利於行為人，自應適用舊法規定，定其罰金部分
    之法定刑，原判決未予比較說明，亦有違誤。被告上訴意旨
    ，空言指摘原判決不當云云。依上所述，固無理由。然原判
    決既有可議，自應由本院將原判決撤銷改判。爰審酌被告素
    行不佳，有多次詐欺等犯罪前科，犯本罪之動機、目的、手
    段，偽造有價證券數量非少，對於被害人乙○○財產及信用
    上損害，及對於金融證券市場保障自由流通交易安全及秩序
    所生危害非小，所得利益，並考量其犯後，尚知坦承犯行、
    態度良好、應有悔意，且與告訴人乙○○達成民事和解，有
    和解書在卷可稽（詳一四九七三號偵卷十九）等一切情狀，
    對被告量處有期徒刑四年，以資懲儆。至公訴人於原審雖當
    庭具體求處有期徒刑五年，然本院審酌被告犯後已坦承犯行
    ，且已與告訴人和解，故認公訴人求刑尚嫌過重。另按偽造
    印章、印文及偽造有價證券，不問屬於犯人與否，沒收之，
    刑法第二百十九條、第二百零五條分別定有明文。又本件扣
    案被告所偽造「乙○○」印章二枚，均應依刑法第二百十九
    條規定，宣告沒收。至附表所示被告偽造「乙○○」臺南企
    銀支票六張（編號１未扣案，編號２至６均扣案），均屬偽
    造有價證券，應依刑法第二百零五條規定，均併予宣告沒收
    ；又上揭支票發票人欄所偽造「乙○○」印文各一枚，則均
    因支票沒收而均包括在內，自無庸重覆諭知沒收（六十三台
    上二七七○號判例參照），併此敘明。
五、本件被告經合法傳喚，無正當理由未到庭，爰不待其陳述，
    逕行判決。
據上論斷，應依刑事訴訟法第三百六十九條第一項前段、第三百
七十一條、第三百六十四條、第二百九十九條第一項前段，刑法
第二條第一項前段、第一百七十一條第一項、第一百七十二條、
第二百零一條第一項、第三百三十五條第一項、第三百三十九條
第一項、第二百十九條、第二百零五條，第五十六條（修正前）
、第五十五條前段（修正前）、第四十七條（修正前），罰金罰
鍰提高標準條例第一條前段，判決如主文。
本案經檢察官徐松奎到庭執行職務。
中　　華　　民　　國　　96　　年　　6　　月　　28 　　日
                  刑事第六庭    審判長法　官  蔡崇義
                                      法　官  杭起鶴
                                      法　官  董武全
以上正本證明與原本無異。
如不服本判決，應於收受本判決後十日內向本院提出上訴書狀。
其未敘述上訴理由者並得於提起上訴後十日內向本院補提理由書
狀（均須按他造當事人之人數附繕本）「切勿逕送上級法院」。
　　　　　　　　　　　　　　　　　　　書記官  許美惠
中　　華　　民　　國　　96　　年　　6　　月　　28 　　日
附錄法條
刑法第一百七十一條：
未指定犯人，而向該管公務員誣告犯罪者，處一年以下有期徒刑
、拘役或三百元以下罰金。
刑法第二百零一條：
意圖供行使之用，而偽造、變造公債票、公司股票或其他有價證
券者，處三年以上十年以下有期徒刑，得併科三千元以下罰金。
行使偽造、變造之公債票、公司股票或其他有價證券，或意圖供
行使之用，而收集或交付於人者，處一年以上七年以下有期徒刑
，得併科三千元以下罰金。
刑法第三百三十五條
意圖為自己或第三人不法之所有，而侵占自己持有他人之物者，
處五年以下有期徒刑、拘役或科或併科一千元以下罰金。
刑法第三百三十九條
意圖為自己或第三人不法之所有，以詐術使人將本人或第三人之
物交付者，處五年以下有期徒刑、拘役或科或併科一千元以下罰
金。
附表：
┌──┬─────┬─────┬───────┬────┬─────┬─────┐
│編號│票     號 │金額（元）│發  票   日   │發 票 人│付款銀行  │備      註│
├──┼─────┼─────┼───────┼────┼─────┼─────┤
│ 1  │CM0000000 │  78,000  │92年10月30日  │乙○○  │臺南企銀  │雖未扣案，│
│    │          │          │              │        │          │然無證據證│
│    │          │          │              │        │          │明業已滅失│
├──┼─────┼─────┼───────┼────┼─────┼─────┤
│ 2  │CM0000000 │  85,000  │93年1月5日    │乙○○  │臺南企銀  │扣案      │
├──┼─────┼─────┼───────┼────┼─────┼─────┤
│ 3  │CM0000000 │ 165,000  │93年1月10日   │乙○○  │臺南企銀  │扣案      │
├──┼─────┼─────┼───────┼────┼─────┼─────┤
│ 4  │CM0000000 │ 300,000  │93年3月1日    │乙○○  │臺南企銀  │扣案      │
├──┼─────┼─────┼───────┼────┼─────┼─────┤
│ 5  │CM0000000 │  66,000  │93年2月28日   │乙○○  │臺南企銀  │扣案      │
├──┼─────┼─────┼───────┼────┼─────┼─────┤
│ 6  │CM0000000 │  60,000  │93年2月26日   │乙○○  │臺南企銀  │扣案      │
└──┴─────┴─────┴───────┴────┴─────┴─────┘
